【裁判字號】    99,消債清,208
【裁判日期】    991130
【裁判案由】    聲請清算程序
【裁判全文】
臺灣高雄地方法院民事裁定           99年度消債清字第208號
聲  請  人  蘇美女
上列當事人因消費者債務清理事件，本院裁定如下：
    主  文
聲請人蘇美女自民國九十九年十一月三十日下午四時起開始清算
程序。
命司法事務官進行本件清算程序。
    理  由
一、按更生方案未依消費者債務清理條例第59條、第60條規定可
    決時，除有同條例第64條規定之情形外，法院應以裁定開始
    清算程序，消費者債務清理條例第61條定有明文。次按，債
    務人有薪資、執行業務所得或其他固定收入，法院認更生方
    案之條件公允者，得不經債權人會議可決，逕依債務人之聲
    請或依職權以裁定認可更生方案，為消費者債務清理條例第
    64條第1 項所明定。再按，法院開始清算程序之裁定，應載
    明其年、月、日、時，並即時發生效力；法院裁定開始更生
    或清算程序後，得命司法事務官進行更生或清算程序，同條
    例第16條第1 項、第83條第1 項亦有明文。
二、本件聲請人前向本院聲請更生，雖經本院以99年度消債更字
    第6 號裁定准予開始更生程序在案，惟聲請人原所提更生方
    案清償成數僅占債權額新臺幣（下同）11,506,581元之3.13
    % ，經本院司法事務官通知債權人表示意見後，全體已申報
    無擔保及無優先權債權人表示不同意該更生方案，而未能依
    消費者債務清理條例第59條、第60條規定經債權人會議或書
    面決議可決。嗣經司法事務官函請重新提出更生方案後，聲
    請人提出每月清償15,000元、共6 年72期，清償總額共1,08
    0,000 元之更生方案（見本院99年度司執消債更字第43號卷
    第93頁，下稱司執消債更卷），然該更生方案清償成數亦僅
    占債權額9.39% ，本院司法事務官因上開更生方案清償成數
    過低且對照清算事件需清償至20% 以上債務人始得聲請免責
    之規定，認該更生方案難稱公允，而未依職權予以認可，故
    依消費者債務清理條例第61條之規定，簽請本院民事庭裁定
    開始清算程序等節，業經本院核閱全案卷證無訛。經查，本
    件聲請人任職於東方技術學院，96至98年所得分別為338,63
    8 元、351,148 元、356,573 元，換算每月所得約為28,220
    元、29,262元、29,714元，名下除有人壽保險單外無其他財
    產，其中新光人壽保險部分已申請保險單質押借款，有聲請
    人所得及財產歸屬資料清單、債權人陳報狀及稅務電子閘門
    財產所得調件明細表在卷可稽（見本院99年度消債更字第6
    號卷第26頁至第28頁、第90頁至第107 頁，下稱消債更卷、
    司執消債更卷第55頁、第98頁、第102 頁），堪認聲請人自
    96年迄今收入並無重大變化。聲請人於更生程序進行中陳報
    之每月必要支出費用雖達14,708元（含生活費9,829 元、緊
    急備用金2,000 元、勞健保費730 元、醫療費150 元、保險
    費1,999 元，見司執消債更卷第94頁，聲請人原陳報之配偶
    父親及配偶扶養費部分已遭開始更生裁定剔除而不予認列）
    ，然考量聲請人目前負債情形，自應撙節開銷以清償債務，
    聲請人每月必要生活費應以99年度台灣省每人每月最低生活
    費9,829 元為限，蓋行政院內政部所公告最低生活費用，係
    照當地區最近1 年平均每人消費支出60% ，依其基準之家庭
    收支調查報告調查表格式所示有關經常性支出之調查項目，
    其原即包括利息支出、稅捐、社會保險、食品、衣著、房租
    及水費、電費、醫療保健、交通、娛樂、教育等基本生活需
    求，是以最低基本生活費已包括聲請人上開費用，聲請人主
    張除最低生活費9,829 元外，所需支出之其他費用，即非屬
    必要支出。故以聲請人98年度平均每月收入29,714元，扣除
    生活必要費用9,829 元後所餘19,885元應用以清償債務，並
    以8 年為還款期限，以增加清償總額。然聲請人原所提出更
    生方案清償比例僅占債權額3.13% 且未經債權人可決，嗣經
    本院司法事務官通知重行更生方案後，每月亦僅清償15,000
    元，並以6 年為還款期限，本院認聲請人所提之更生方案清
    償成數偏低，復未經債權人可決，難認上開更生方案係公允
    、可行、妥適，無從依消費者債務清理條例第64條第1 項之
    規定逕予認可，依首揭規定，自應裁定開始本件清算程序。
三、綜上所述，聲請人所提更生方案，未能依消費者債務清理條
    例第59條、第60條獲得債權人會議之可決，且不符合債務清
    理條例第64條第1 項得由法院逕予裁定認可之要件，爰裁定
    如主文。
中    華    民    國    99    年    11    月    30    日
                  民事第三庭  法  官  劉傑民
上為正本係照原本作成。
本裁定已於民國99年11月30日下午4時公告。
本裁定不得抗告。
中    華    民    國    99    年    11    月    30    日
                              書記官  呂姿儀

司法院資訊處製作；財團法人民間司法改革基金會備份。
